【裁判字號】    99,上易,29
【裁判日期】    990323
【裁判案由】    遷讓房屋等
【裁判全文】
臺灣高等法院臺中分院民事判決          99年度上易字第29號
上  訴  人  丙○○
            乙○○
兼  共  同
法定代理人  己○○
兼共同法定
代理人及上
列一人訴訟
代  理  人  戊○○
被 上訴 人  甲○○
訴訟代理人  柯開運 律師
上列當事人間請求遷讓房屋等事件，上訴人對於民國九十八年十
月三十日臺灣彰化地方法院第一審判決（九十八年度訴字第七七
七號），提起上訴，本院於九十九年三月九日言詞辯論終結，判
決如下：
    主  文
上訴駁回。
第二審訴訟費用由上訴人負擔。
   事實及理由
一、本件被上訴人主張：
    (一)坐落彰化縣和美鎮○○段五四五地號土地上二九建號建物
      ，即門牌編號同鎮○○路一七二號鋼筋混凝土加強磚造四
      層樓房一棟（下稱系爭房屋），係伊所有，前經伊與訴外
      人邱張訂立房屋借用契約，將系爭房屋借與邱張使用
      ，約定使用期限至邱張百年後為止，同住之子女應即搬
      離，房屋借用契約書並經公證。邱張已於民國九十四年
      十一月十九日死亡，邱張生前邀請共同居住之上訴人竟
      不願遷離，屢經催告，仍置之不理。
    (二)伊與上訴人戊○○間並無借名登記關係，上訴人占用系爭
      房屋，即無正當權源等情。爰依民法第七百六十七條規定
      ，求為命上訴人應將系爭房屋遷讓交還與伊，及願供擔保
      請准為假執行宣告之判決。
二、上訴人則以：
    (一)系爭房屋原係訴外人即戊○○之父邱權所有，邱權於八十
      四年五月三日死亡後，全體繼承人於八十五年十二月十四
      日協議分割遺產，將系爭房屋分歸訴外人邱銘鐘所有，邱
      銘鐘於八十六年間以之向銀行抵押貸款新臺幣（下同）八
      百二十萬元，因該房地長久以來即係伊與邱張之住所，
      邱銘鐘要求戊○○繳納上開抵押借款及房屋稅等，待清償
      完畢後，即將系爭房屋移轉登記與戊○○。
    (二)邱銘鐘於八十五年間，另擔保訴外人邱志成向銀行借款三
      百萬元無力償還，致上揭房地遭查封，戊○○乃商請被上
      訴人代其清償銀行本息計一千零五十萬元，邱銘鐘本欲將
      該房地移轉登記與戊○○，但因戊○○在外仍有債務未償
      ，始借名登記於被上訴人名下。又系爭房屋坐落於市場內
      ，戊○○為感謝被上訴人，故自九十年起，即將門口攤販
      之租金均由被上訴人收取，然系爭房屋屬戊○○所有，伊
      並非無權占有。
    (三)戊○○以原審答辯狀之送達，作為終止系爭房屋之借名登
      記，則被上訴人並非真正之權利人，其依民法第七百六十
      七條請求遷讓房屋，即屬無據等語，資為抗辯。
三、原審依被上訴人之聲明而為上訴人敗訴之判決，並依兩造之
    聲請而為供擔保准、免假執行之宣告，上訴人聲明不服，兩
    造於本院各聲明如下：
    (一)上訴人方面：
      原判決廢棄。
      上開廢棄部分，被上訴人在第一審之訴及假執行之聲請
        均駁回。
      第一、二審訴訟費用由被上訴人負擔。
    (二)被上訴人方面：
      上訴駁回。
      第二審訴訟費用由上訴人負擔。
四、兩造不爭執之事實：
    (一)系爭房屋原係邱權所有，邱權於八十四年五月三日死亡後
      ，全體繼承人於八十五年十二月十四日協議分割遺產，將
      系爭房屋分歸邱銘鐘所有，邱銘鐘於八十六年間持向銀行
      抵押貸款八百二十萬元，復因邱銘鐘於八十五年間，另擔
      保邱志成向銀行借款三百萬元無力償還，致前述房地遭查
      封，乃由被上訴人代償銀行本息計一千零五十萬元。
    (二)系爭房屋現登記為被上訴人所有，被上訴人與邱張於九
      十年六月二十九日訂立房屋借用契約，由被上訴人將系爭
      房屋借與邱張使用，約定使用期限至邱張百年後為止
      ，同住之子女應即搬離，房屋借用契約書並經公證，邱張
      已於九十四年十一月十九日死亡。
五、得心證之理由：
    (一)按所有人對於無權占有或侵奪其所有物者，得請求返還之
      。對於妨害其所有權者，得請求除去之。有妨害其所有權
      之虞者，得請求防止之。前項規定，於所有權以外之物權
      ，準用之。民法第七百六十七條定有明文。
    (二)經查系爭房屋連同基地即坐落彰化縣和美鎮○○段五四五
      地號土地，於九十年四月二十三日，由被上訴人以買賣為
      原因取得所有權乙節，有土地及建物登記謄本在卷可稽，
      核與證人邱銘鐘、邱惠美及丁○○均一致證稱系爭房屋係
      由被上訴人所購，非戊○○借名登記與被上訴人等語相符
      。再參酌戊○○於九十五年十一月一日親筆寄予被上訴人
      之信函載明：「九十年初，如沒有母親的庇蔭，妳也不會
      跳出來概括承受房屋所有的債務（包括房貸八百九十萬、
      代書費十萬、三哥臺中中小企銀一百萬、大哥連帶保證一
      百萬、私下匯給我五十萬共一千一百五十萬」、「感謝妳
      們夫妻讓我們無租暫住於此」等節，有該信函存卷足憑，
      足見系爭房屋確係被上訴人所有無訛。戊○○空言系爭房
      屋乃其借用被上訴人之名義登記乙節，與事實不符，尚難
      憑採。從而上訴人占用系爭房屋，依上開房屋借用契約書
      之約定，顯屬無權占有，不言可喻。
    (三)綜上所述，系爭房屋既屬被上訴人所有，而上訴人並無正
      當權源，則被上訴人依民法第七百六十七條規定，請求上
      訴人將系爭房屋遷讓交還，洵屬有據，應予准許。兩造分
      別陳明願供擔保，聲請為准、免假執行之宣告，經核尚無
      不合，自應各酌定相當之擔保金額併予宣告。原審為被上
      訴人勝訴之判決，經核於法洵無違誤。上訴意旨指摘原判
      決不當，求予廢棄改判，為無理由，應予駁回。
六、本件事證已臻明確，兩造其餘攻擊、防禦方法，與判決結果
    不生影響，爰不一一論述。
七、據上論結，本件上訴為無理由。依民事訴訟法第四百四十九
    條第一項、第七十八條、第八十五條第一項前段，判決如主
    文。
中    華    民    國    99    年    3     月    23    日
                民事第四庭    審判長法  官  陳蘇宗
                                    法  官  黃永祥
                                    法  官  李寶堂
以上正本係照原本作成。
不得上訴。
                                    書記官  林振甫
中    華    民    國    99    年    3     月    24    日
                                                      Ｖ

司法院資訊處製作；財團法人民間司法改革基金會備份。
